【裁判字號】    99,訴,330
【裁判日期】    990608
【裁判案由】    偽造文書等
【裁判全文】
臺灣臺北地方法院刑事判決               99年度訴字第330號
公  訴  人  臺灣臺北地方法院檢察署檢察官
被      告  甲○○
上列被告因偽造文書等案件，經檢察官提起公訴（98年度偵緝字
第2592號），本院判決如下：
    主  文
甲○○偽造署押，足以生損害於公眾及他人，累犯，處有期徒刑
陸月，如易科罰金，以新臺幣壹仟元折算壹日。如附表所示偽造
之「乙○○」署押，均沒收。
被訴傷害部分，公訴不受理。
    事  實
一、甲○○前因誣告案件，曾經臺灣高等法院於民國93年4 月7
    日以92年度上訴字4035號判決判處有期徒刑1 年2 月確定，
    甫於94年11月5 日縮刑期滿執行完畢。詎猶不知悔改，竟於
    97年3 月16日下午14時許，在臺北市○○區○○街83號3 樓
    （峨眉立體停車場內），與丙○○僅因口角糾紛發生拉扯，
    竟基於傷害之犯意，將丙○○推倒在地，致其受有左腳踝骨
    骨折並脫臼等傷害（此部分業經丙○○撤回告訴）。嗣因臺
    北市政府警察局萬華分局武昌街派出所據報派員前往處理，
    甲○○為隱藏其因另案遭通緝之事實，竟基於偽造署押之犯
    意，接續先在員警所填寫之工作紀錄簿上偽造如附表編號1
    所示其弟「乙○○」之署名及指印各1 枚；嗣於臺灣臺北地
    方法院檢察署檢察官於98年11月23日訊問時，仍以「乙○○
    」之年籍資料應訊，並於該日之訊問筆錄受訊人欄上偽造如
    附表編號2 所示「乙○○」之署名1 枚；復於臺灣臺北地方
    法院檢察署檢察官於98年11月30日訊問時，又以「乙○○」
    之年籍資料應訊，並於該日之訊問筆錄受訊問人欄上偽造如
    附表編號3 所示「乙○○」之署名及指印各1 枚，已足以生
    損害於國家偵查權行使之正確性及乙○○。
二、案經臺北市政府警察局萬華分局報告臺灣臺北地方法院檢察
    署檢察官偵查起訴。
    理  由
壹、有罪部分
一、按被告以外之人於審判外之言詞或書面陳述，除法律有規定
    者外，不得作為證據，刑事訴訟法第159 條第1 項定有明文
    。惟按被告以外之人於審判外之陳述，雖不符前4 條之規定
    ，而經當事人於審判程序同意做為證據，法院審酌該言詞陳
    述或書面陳述作成時之情況，認為適當者，亦得為證據。當
    事人、代理人或辯護人於法院調查證據時，知有刑事訴訟法
    第159 條第1 項不得為證據之情形，而未於言詞辯論終結前
    聲明異議者，視為有前項之同意，同法第159 條之5 亦規定
    甚明。經查，本院認定犯罪事實所憑之證據中，部分雖屬傳
    聞證據，惟被告甲○○於本院審判程序中，均同意做為證據
    ，且檢察官亦未於本院言詞辯論終結前聲明異議，是本院審
    酌該等言詞或書面陳述作成之情況，並無非出於任意性或不
    正取供，或違法或不當情事，且客觀上亦無不可信之情況，
    堪認為適當，依刑事訴訟法第159 條之5 規定，均得作為證
    據。
二、上揭犯罪事實，業據被告於本院審理時坦承不諱（見本院卷
    第27頁、第44頁反面反面），並經證人乙○○於警詢及偵查
    中證述綦詳（見臺灣臺北地方法院檢察署97年度偵字第1293
    3 號卷，下稱偵卷第12頁至第14頁、第50頁），並有內政部
    警政署刑事警察局97年5 月12日刑紋字第0970061666號鑑驗
    書1 份（見偵卷第17頁至第20頁）、臺北市政府警察局萬華
    分局指認犯罪嫌疑人紀錄表1 份（見偵卷第21頁、第22頁）
    、臺北市政府警察局萬華分局員警工作紀錄簿影本1 紙（見
    偵卷第16頁）及臺灣臺北地方法院檢察署98年11月23日、98
    年11月30日訊問筆錄各1 份（見臺灣臺北地方法院檢察署98
    年度偵緝字第2592號卷第2 頁、第43頁至第46頁）等件在卷
    可稽，是足認被告上開出於任意性所為之自白，核與事實相
    符，應予採信。綜上，本案事證明確，被告犯行洵堪認定，
    應予依法論罪科刑。
三、按刑法上偽造署押罪，係指單純偽造簽名、畫押而言，倘在
    制式之書類上偽造他人簽名，已為一定意思表示，具有申請
    書或收據等類性質者，方係犯偽造文書罪（最高法院85年度
    臺非字第146 號判決意旨參照）。查本件被告在附表編號1
    至3 所示文件上偽造「乙○○」之署名或按捺指印，僅係為
    掩飾遭通緝之身分而偽造「乙○○」簽名或指印在公文書上
    ，冒用「乙○○」之名而已，並無表明為文書之用意，而不
    具文書之性質，該簽名或指印僅係表示受詢問者係「乙○○
    」其人無誤，作為人格同一性之證明，除此之外，並無其他
    法律上之用意，依據上開說明，應僅單純構成偽造署押之行
    為，是核被告在如附表所示之文件上，偽造「乙○○」署押
    之行為，均係犯刑法第217 條第1 項之偽造署押罪。又被告
    先後多次在附表所示文件上偽造署押，其多次偽造「乙○○
    」之簽名及捺按指印，均係基於同一冒名應訊之目的，並由
    被告基於同一逃避國家偵查權行使之行為決意所為，侵害之
    法益同一，各行為間之獨立性極為薄弱，依一般社會健全觀
    念，應視為數個舉動之接續施行，合為包括之一行為予以評
    價，自應視為接續犯而成立單純一罪。公訴意旨雖漏未敘及
    被告在如附表編號2 所示之在臺灣臺北地方法院檢察署98年
    11 月23 日訊問筆錄上偽造「乙○○」署押之犯行，然此部
    分事實與已起訴部分具有接續犯之實質上一罪關係，本院仍
    應併予審究。再查被告前曾因誣告案件，經臺灣高等法院於
    93年4 月7 日以92年度上訴字4035號判決判處有期徒刑1 年
    2 月確定，甫於94年11月5 日縮刑期滿執行完畢等情，此有
    臺灣高等法院被告前案紀錄表1 份在卷可按（見本院卷第5
    頁至第22頁），其受有期徒刑之執行完畢後，5 年內故意再
    犯本件有期徒刑以上之罪，為累犯，應依刑法第47條第1 項
    規定加重其刑。爰審酌被告前經通緝中，因本案經警方及檢
    察官訊問時，為免其遭通緝之事實遭發覺，竟冒用其弟「乙○○」之名義應訊，並接續在附表所示之文件上偽造「乙○○」之署押，已影響司法警察機關及檢察官進行偵查作為之
    正確性，且侵害被冒名者乙○○之權益，惟念及被告犯後已
    坦承犯行，犯後態度尚可，及參酌其前科素行、生活狀況、
    犯罪動機、手段等一切情狀，量處如主文所示之刑，並諭知
    易科罰金之折算標準。至附表所示之「乙○○」之署押，係
    均屬偽造，不問屬於犯人與否，爰依刑法第219 條規定，一
    併宣告沒收。
四、公訴意旨雖另以：被告於97年4 月11日，因上開傷害事件至
    臺北市政府萬華分局偵察隊接受詢問時，於警員製作之完畢
    之調查筆錄上，偽簽「乙○○」之署押1 枚，以示係乙○○
    接受詢問之意，而交予警員收執而行使之，因認被告涉犯刑
    法第216 條、第210 條之行使偽造私文書罪嫌等語。惟查，
    由臺北市政府警察局萬華分局偵查隊97年4 月11日調查筆錄
    內容詳細以觀（見偵卷第12頁至第14頁），可知該次接受員
    警詢問之人應係乙○○本人無訛，並非被告，且將上開筆錄
    之被詢問人欄上之「乙○○」簽名與如附表所示被告偽造之
    「乙○○」簽名相較，可知不論在運筆習性、筆畫關連、配
    字形態、間距及組織方式等書寫特徵上均有所不同，即非同
    一人所為，進而上開在97年4 月11日調查筆錄被詢問人欄上
    之「乙○○」簽名並非被告所偽造一事，應堪以認定。此外
    ，復查無其他積極證據，足證被告有公訴人所指訴之前開犯
    行。故上開部分原應為被告無罪之諭知，惟此部分倘成立犯
    罪，則與前開論罪、科刑部分，存有接續犯之單純一罪之關
    係，爰不另為無罪之諭知，附此敘明。
貳、不受理部分：
一、本件公訴意旨另略以：被告於97年3 月16日下午14時許，在
    臺北市○○區○○街83號3 樓（峨眉立體停車場內），與丙○○因口角糾紛發生拉扯，竟基於傷害之犯意將丙○○推倒
    在地，致受有左腳踝骨骨折並脫臼等傷害等傷勢。因認被告
    涉犯刑法第277 條第1 項普通傷害罪。
二、按告訴乃論之罪，告訴人於第一審辯論終結前，得撤回其告
    訴；又告訴經撤回者，法院應諭知不受理之判決，刑事訴訟
    法第238 條第1 項及第303 條第3 款，分別定有明文。
三、經查，本件被告前揭所涉傷害案件，經檢察官提起公訴，認
    被告涉係犯刑法第277 條第1 項普通傷害罪，依同法第287
    條前段之規定，可知該罪須告訴乃論。茲據告訴人丙○○於
    本院99年5 月25日審理期日當庭表明撤回上開刑法第277 條
    第1 項普通傷害告訴，且提出撤回告訴狀1 紙附卷可佐（見
    本院卷第48頁）。爰依上開法律規定及說明，爰諭知不受理
    之判決。
、據上論斷，應依刑事訴訟法第299 條第1 項前段、第303 條
    第3 款，刑法第217 條、第47條第1 項、第41條第1 項前段
    、第219 條，刑法施行法第1 條之1 ，判決如主文。
本案經檢察官楊婉鈺到庭執行職務。
中    華    民    國    99    年    6    月     8     日
                  刑事第十七庭審判長法  官  劉煌基
                                    法  官  賴淑美
                                    法  官  葉力旗
以上正本證明與原本無異。
如不服本判決應於收受送達後10日內向本院提出上訴書狀，並應
敘述具體理由；其未敘述上訴理由者，應於上訴期間屆滿後20日
內向本院補提理由書（均須按他造當事人之人數附繕）「切勿逕
送上級法院」。
                              書記官  林碧華
中    華    民    國    99    年    6    月      8    日
附錄論罪科刑法條：
中華民國刑法第217 條
偽造印章、印文或署押，足以生損害於公眾或他人者，處3 年以
下有期徒刑。
盜用印章、印文或署押，足以生損害於公眾或他人者，亦同。
附表：
┌──┬───────────┬────────────┐
│編號│偽造署押之文件        │偽造署押之數量          │
├──┼───────────┼────────────┤
│ 一 │臺北市政府警察局萬華分│處理情形欄之「乙○○」簽│
│    │局員警工作紀錄簿（3 月│名及指印各1枚。         │
│    │16日）                │                        │
├──┼───────────┼────────────┤
│ 二 │臺灣臺北地方法院檢察署│受訊人欄之「乙○○」簽名│
│    │98年度執助字第2602號案│1枚                     │
│    │件98年11月23日訊問筆錄│                        │
├──┼───────────┼────────────┤
│ 三 │臺灣臺北地方法院檢察署│受詢問人欄之「乙○○」簽│
│    │98年度偵緝字第2592號傷│名及指印各1 枚          │
│    │害案98年11月30日訊問筆│                        │
│    │錄                    │                        │
└──┴───────────┴────────────┘

司法院資訊處製作；財團法人民間司法改革基金會備份。
